臺灣高等法院民事裁定　九十一年度家抗字第四○七號
　　　抗　告　人　甲○○
右抗告人因聲請繼承嚴國林遺產事件，對於中華民國九十一年十月九日臺灣桃園地方
法院九十一年度聲繼字第九六號所為裁定提起抗告，本院裁定如左：
      主    文
抗告駁回。
抗告程序費用由抗告人負擔。
      理    由
一、抗告暨聲請意旨略以：抗告人係嚴國林（民國九十一年五月九日死亡）之侄子，
    依民法第一千一百三十八條第一項第三款之規定，對嚴國林之遺產有繼承權。又
    同法第一千一百四十條之規定，並未排除非直系血親之適用，且依司法院院字第
    一三八二號解釋：「：：：民法第一千一百四十條所謂代位繼承其應繼分者，以
    被繼承人之直系血親為限，養子女之子女，對於養父母，即非直系血親卑親屬，
    不得適用該法條。」，其反面解釋代位繼承重在血親關係，抗告人雖非被繼承人
    之直系血親，仍得依民法第一千一百三十八條之規定繼承嚴國林之遺產。況如抗
    告人未能繼承，則嚴國林之遺產勢將歸國有云云。
二、按「臺灣地區人民與大陸地區人民間之民事事件，除本條例另有規定外，適用臺
    灣地區之法律。」臺灣地區與大陸地區人民關係條例第四十一條第一項定有明文
    。又「遺產繼承人，除配偶外，依左列順序定之：一直系血親卑親屬。二父母。
    三兄弟姊妹。四祖父母。」民法第一千一百三十八條亦有明文。而「第一千一百
    三十八條所定第一順序之繼承人，有於繼承開始前死亡或喪失繼承權者，由其直
    系血親卑親屬代位繼承其應繼分。」，同法第一千一百四十條亦明文規定。是民
    法第一千一百三十八條所定第一順序之繼承人，有於繼承開始前死亡者，依同法
    第一千一百四十條之規定，僅其直系血親卑親屬得代位繼承其應繼分（最高法院
    二十六年度渝上子第六０八號判例要旨參照），而被繼承人之其他順序繼承人、
    配偶，均不得為被代位繼承人。
三、查抗告人為嚴國林之兄嚴桂芳（民國四十三年十二月死亡）之子，嚴桂芳為嚴國
　　林之旁系血親，為抗告人所自認，且據抗告人提出嚴國林之繼承系統表、財團法
　　人海峽交流基金會認證之江西省南城縣公證處之親屬關係公證書為證，堪信實在
　　。是抗告人既為嚴桂芳之子，為嚴國林之旁系血親，非嚴國林之直系血親卑親屬
　　，依前揭說明，自無民法第一千一百四十條之適用，抗告人無由代位嚴桂芳繼承
　　嚴國林之遺產，是抗告人非嚴國林之繼承人，其聲請繼承顯無理由。至司法院院
　　字第一一三八號解釋明示民法第一千一百四十條所謂代位繼承，以被繼承人之直
　　系血親為限，至為明確，抗告人主張以該解釋之反對解釋，僅須血親即可，雖非
　　被繼承人之直系血親，亦可為代位繼承人云云，難認有據。原裁定駁回抗告人之
　　聲請，於法並無不合，抗告意旨仍執前詞，請求廢棄，為無理由，其抗告應予駁
　　回。
四、據上論結，本件抗告為無理由，裁定如主文。
中　　　華　　　民　　　國　　九十一　　年　　 十二　　 月　　十一　　　日
　　　　　　　　　　　　　　　民事第十五庭
　　　　　　　　　　　　　　　　　審判長法　官　劉　靜　嫻
　　　　　　　　　　　　　　　　　　　　法　官　李　錦　美
　　　　　　　　　　　　　　　　　　　　法　官　吳　光　釗
右正本係照原本作成。
不得抗告。
中　　　華　　　民　　　國　　九十一　　年　　 十二　　 月　　十二　　　日
　　　　　　　　　　　　　　　　　　　　書記官　于　　　誠
